臺灣臺中地方法院民事判決
110年度訴字第658號
原      告  柯勝福  


訴訟代理人  楊振裕律師
複 代理 人  鄭絜伊律師
被      告  林育萱  
            楊孟憲  

共      同
訴訟代理人  楊惠雯律師
複 代理 人  劉瓊儀  
上列當事人間請求損害賠償事件，本院於民國111年6月16日言詞
辯論終結，判決如下：
    主      文
原告之訴及假執行之聲請均駁回。
訴訟費用由原告負擔。
    事實及理由
一、原告主張：原告於民國101年12月10日與被告林育萱結婚，
    婚後育有2名子女。被告林育萱與被告楊孟憲係任職於同一
    國軍部隊同營區不同單位之職員，被告楊孟憲為原告軍中學
    弟，對於原告與被告林育萱為夫妻乙事知之甚詳，惟在原告
    與被告林育萱婚姻關係存續期間，被告2人不僅時常見面，
    亦互留聯繫方式，更因工作關係接觸頻繁，被告林育萱每逢
    假日都將其與原告所生之女兒載回原告家，隨即不見人影外
    出遊玩，未善盡為母之責，嗣訴外人即被告楊孟憲之前妻陳
    淑惠告知原告，被告2人有逾越一般男女交往之事實遭其發
    現，被告2人並向陳淑惠認錯，且賠償金錢予陳淑惠，原告
    始知悉被告2人有外遇之情。被告2人利用通訊軟體LINE聊天
    ，聊天內容都以老公、老婆互稱，對話內容相當親暱曖昧，
    並多次出遊同宿汽車旅館，且多次同車在停車場3或4小時。
    被告2人逾越男女社交之交往行為，破壞原告與被告林育萱
    婚姻共同生活之圓滿幸福，已侵害原告之配偶權且情節重大
    ，爰依民法第184條、第185條、第195條第1項、第3項規定
    ，請求被告2人連帶賠償精神慰撫金新臺幣（下同）100萬元
    等語。並聲明：㈠被告應連帶給付原告100萬元，及自起訴狀
    繕本送達翌日起至清償日止，按年息5%計算之利息。㈡願供
    擔保，請准宣告假執行。
二、被告則以：否認原告所提LINE對話之形式及實質真正，該對
    話並非被告2人之對話；又車牌號碼0000-00車輛雖為被告林
    育萱所有，然被告林育萱及其家人均有駕駛該車，被告林育
    萱亦會將車輛出借他人，原告並未證明影片中車輛內之人為
    何人，難認被告2人有侵害配偶權之行為，且影片內容十分
    模糊，無法辨識影片中之人，況影片中之人並無任何超出男
    女友誼之行為。而陸軍兵工整備發展中心洽談紀錄及被告楊
    孟憲與陳淑惠之離婚協議書，均無法證明被告有不正常男女
    往來。另庭園汽車旅館之函文可證明被告2人未曾入住，而
    入住凱虹汽車旅館之人則為被告楊孟憲及訴外人王智賢，被
    告並無侵害原告配偶權之情事等語置辯。並聲明：㈠原告之
    訴駁回。㈡如受不利判決，願供擔保請准宣告免為假執行。
三、兩造不爭執事項（見本院卷第297頁）：
  ㈠原告於101年12月10日與被告林育萱結婚，婚後育有2名子女
    ，並於110年9月14日調解離婚。
  ㈡被告2人任職於同一國軍部隊之營區，隸屬不同單位，被告楊
    孟憲知悉被告林育萱已婚。
  ㈢被告楊孟憲於109年8月26日與訴外人陳淑惠協議離婚，其離
    婚協議書第10條記載：「離婚前男方與此次介入的親密女對
    象同意賠償女方，各付10萬元整，共總額20萬元整給予女方
    ，不得議價」。
  ㈣車牌號碼0000-00車輛為被告林育萱所有。
四、得心證之理由：
  ㈠因故意或過失，不法侵害他人之權利者，負損害賠償。故意
    以背於善良風俗之方法，加損害於他人者亦同，民法第184
    條第1項定有明文。又不法侵害他人基於父、母、子、女或
    配偶關係之身分法益而情節重大者，被害人雖非財產上之損
    害，亦得請求賠償相當之金額，此觀民法第195條第3項準用
    同條第1項前段規定自明。再婚姻乃男女雙方以終身共同生
    活為目的而締結之身分契約，夫妻之一方對於婚姻關係之完
    整享有人格利益，故於婚姻關係中，當事人間互負有貞操、
    互守誠信及維持圓滿之權利與義務，此種利益即民法第195
    條第3項所稱之「基於配偶關係之身分法益」。是侵害配偶
    關係所生身分法益之行為，並不以通姦行為為限，倘夫妻任
    一方與他人間存有逾越朋友交遊等一般社交行為之不正常往
    來，甚而肌膚之親，其行為已逾社會一般通念所能容忍之範
    圍，已達破壞婚姻共同生活之圓滿安全及幸福之程度，即足
    當之。另當事人主張有利於己之事實者，就其事實有舉證之
    責任，民事訴訟法第277條前段定有明文。民事訴訟如係由
    原告主張權利者，應先由原告負舉證之責，若原告先不能舉
    證，以證實自己主張之事實為真實，則被告就其抗辯之事實
    即令不能舉證，或其所舉證據尚有疵累，亦應駁回原告之請
    求。原告主張被告2人有超越男女一般社會交往分際之行為
    ，為被告所否認，原告自應就此負舉證責任。
  ㈡原告雖提出下列證據為佐，惟查：
　⒈原告提出LINE對話翻拍照片（即甲證2，見本院卷第25至41頁
    ），主張係被告2人之對話，然為被告所否認。證人即被告
    友人王智賢於本院具結證稱：甲證2男生的照片可以確定是
    楊孟憲，女生的照片霧霧的，看不太出來是誰等語（見本院
    卷第349頁）；被告楊孟憲於本院行當事人訊問時稱：甲證2
    照片太模糊，看不太出來等語（見本院卷第353頁）；被告
    林育萱則稱：甲證2女生的照片不是我，男生看不出來是不
    是楊孟憲等語（見本院卷第357頁），難認該LINE對話為被
    告2人間之對話。原告另提出甲證5之LINE對話翻拍照片，證
    明係被告楊孟憲前妻陳淑惠將甲證2對話傳送予原告（見本
    院卷第136頁），惟甲證5對話之真正亦為被告所否認，且甲
    證5內容並無傳送甲證2之相關紀錄。此外，原告復未舉證甲
    證2為被告2人之對話，自無從認定被告間有親密對話逾越男
    女社交之交往行為。
　⒉原告主張被告2人多次出遊同宿汽車旅館，且多次同車在停車
    場3或4小時等情，為被告所否認。依庭園汽車旅館函覆本院
    之旅客資料卡，於109年8月至110年2月間，車牌號碼0000-0
    0車輛曾於109年12月26日，以「楊杏凌」之名義登記入住2
    人（見本院卷第201頁），此與被告林育萱所稱其會將上開
    車輛借予他人使用乙節相符，難以此認定上開時間入住庭園
    汽車旅館者即為被告2人。再依凱虹汽車旅館有限公司之函
    覆資料可知，109年8月至110年2月間車牌號碼0000-00車輛
    曾以楊孟憲之名義登記入住，入住日期為109年9月8日、同
    年10月3日，人數均為2人（見本院卷第233頁），惟此僅能
    證明被告楊孟憲有駕駛上開車輛於前揭日期入住凱虹汽車旅
    館，並無法證明同住者為被告林育萱；且證人王智賢於本院
    具結證稱：我跟楊孟憲約2年前（109年）去過2次汽車旅館
    ，一次是楊孟憲要受訓的前一天去的，另一次是中秋連假收
    假前去的，都是開林育萱的車子去的等語（見本院卷第347
    頁），堪認被告楊孟憲所辯係與證人王智賢一同入住汽車旅
    館應屬可採，難認被告2人有原告所指出遊同宿汽車旅館而
    侵害原告配偶權之行為。至原告所稱被告2人多次同車在停
    車場3或4小時乙情，則無證據以實其說，此項主張難以憑採
    。
　⒊原告又主張依陸軍兵工整備發展中心之洽談紀要，被告楊孟
    憲坦承有與被告林育萱共同出遊，並至汽車旅館過夜。查被
    告楊孟憲於陸軍兵工整備發展中心調查時稱：知道林育萱的
    婚姻狀況，有和一群朋友同時出遊，大概於109年11月，於
    臺北購物、桃園住宿，當時同行友人共4人，第一個是我，
    第二個是王富御，第三個是林永章，第四個是林育萱，當晚
    入住林口庭園旅館，林育萱與王富御同房，我與林永章同房
    等語（見本院卷第111至113頁），然此與庭園汽車旅館函覆
    本院之旅客資料卡不合（見本院卷第199至201頁），即難以
    被告楊孟憲於陸軍兵工整備發展中心之洽談陳述，而認定被
    告2人有同至汽車旅館過夜之行為。
　⒋原告另主張依被告楊孟憲之離婚協議書可知，陳淑惠先前告
    知原告伊發現被告2人有外遇行為，被告2人已向伊坦承認錯
    ，並均已賠償伊金錢等情可採，被告2人確有逾越男女分際
    之交往行為等語。然查，被告楊孟憲與陳淑惠於109年8月26
    日兩願離婚，離婚協議書第7點約定：「兩人婚姻所產生的
    恩怨不得以任何理由，提出軍方檢舉、檢舉及民刑事訴訟，
    如有違反男方可以請求100萬元之賠償」，第10點約定：「
    離婚前男方與此次介入的親密女對象同意賠償女方，各付10
    萬元整，共總額20萬元整給予女方，不得議價」，有臺中○○
    ○○○○○○110年5月21日中市東戶字第1100002116號函暨檢附之
    被告楊孟憲離婚資料在卷可稽（見本院卷第127至132頁），
    並未記載係因被告林育萱之介入而導致被告楊孟憲與陳淑惠
    離婚，無從依此而認定係因被告2人間之交往行為，導致陳
    淑惠與被告楊孟憲離婚並獲得賠償，則原告此部分主張，並
    不可採。
  ㈢據上，依原告所提之證據，尚難證明被告2人間有原告所指超
    越男女一般社會交往分際，而侵害原告配偶權情節重大之行
    為。原告主張被告2人侵害其基於配偶關係之身分法益，而
    請求被告2人連帶賠償精神慰撫金，即屬無據。
五、綜上所述，原告依侵權行為之法律關係，請求被告2人連帶
    給付100萬元，及自起訴狀繕本送達翌日起至清償日止，按
    年息5%計算之利息，為無理由，應予駁回。原告之訴既經駁
    回，其假執行之聲請即失所附麗，應併予駁回。
六、本件事證已臻明確，兩造其餘攻擊防禦方法及證據，核與判
    決之結果不生影響，爰不一一論列，併此敘明。至原告雖聲
    請向統一超商新禾門市函調該門市前方停車場空地於110年9
    月、10月之監視器錄影畫面，欲證明被告林育萱每逢假日前
    往被告楊孟憲住處時，均駕駛其所有車牌號碼0000-00號車
    輛前往，並將車輛停放於該門市旁停車場等情（見本院卷第
    245頁）；及聲請傳證人柯勝仁，欲證明其曾親見被告林育
    萱將上開車輛停放於統一超商新禾門市旁停車場，至翌日上
    午再見被告2人先後走出被告楊孟憲住處等情（見本院卷第2
    47頁），惟原告與被告林育萱於110年9月14日調解離婚，被
    告林育萱縱有於110年9月、10月將車輛停放於上開門市，尚
    難認有何侵害原告配偶權之情，而證人柯勝仁部分，亦難認
    與本件待證事實有關，是此部分證據調查，即無必要。　
七、訴訟費用負擔之依據：民事訴訟法第78條。
中　　華　　民　　國　　111 　年　　7 　　月　　7 　　日
                  民事第一庭    法  官  廖欣儀
正本係照原本作成。
如對本判決上訴，須於判決送達後20日內向本院提出上訴狀。如
委任律師提起上訴者，應一併繳納上訴審裁判費。
中　　華　　民　　國　　111 　年　　7 　　月　　8 　　日
                                書記官  李俊毅